臺灣臺中地方法院刑事判決　　　　　　　　　　　　九十一年度易字第一八二九號
　　公　訴　人　臺灣臺中地方法院檢察署檢察官
　　被　　　告　乙○○
　　　　　　　　丁○○
　　　　　　　　甲○○
右列被告等因恐嚇取財等案件，經檢察官提起公訴（九十年度偵字第二二七一九號）
，本院判決如左：
    主  文
乙○○、丁○○、甲○○共同意圖為自己不法之所有，以恐嚇使人將本人之物交付，
各處有期徒刑陸月，如易科罰金，均以參佰元折算壹日。
    事  實
一、甲○○、乙○○父子與丁○○共同在台中縣大安鄉○○○路自來水廠旁之水溝內
    設置捕蟹網。民國（下同）九十年十月三十日六時三十分許，己○○（罹患「情
    感性精神病」）到上述水溝旁其所有之坐落台中縣大安鄉○○○段七九地號之稻
    田巡視田水，見水溝內有網狀物妨害水流，就到水溝內欲排除該網狀物。在附近
    埋伏監視之丁○○看見，立刻通知甲○○、乙○○駕車趕到。乙○○、丁○○、
    甲○○三人即共同基於意圖為自己不法所有之犯意聯絡，藉口己○○偷取網內之
    螃蟹，並破壞捕蟹網，不由分說，其中丁○○即持當場撿拾之木棍（毆打完之後
    即丟至水溝內，遭水沖走，未具扣案）毆打己○○身體，致己○○受有頭部外傷
    併全身多處鈍挫傷之傷害，且心生畏懼，不敢反抗。乙○○、丁○○、甲○○三
    人再命己○○以雙手持飼料袋站在水溝內捕蟹網處，由丁○○用照相機拍攝，作
    為強行索賠之憑藉。而後將己○○載回甲○○、乙○○家中，問出己○○家中電
    話號碼，由甲○○打電話給己○○之子辛○○，叫辛○○到場處理其父偷螃蟹、
    破壞捕蟹網之事。辛○○與母親、弟弟到場後，要求打電話報警處理，警察到場
    後請雙方到台中縣警察局大甲分局大安分駐所。嗣己○○之弟戊○○聞訊趕到大
    安分駐所，見己○○神色似受驚嚇，顧慮己○○之精神病會惡化，主張息事寧人
    ，雙方即轉往民眾服務站簽立和解書，由己○○一方交付甲○○新台幣（下同）
    二萬元。同日傍晚，己○○在家表示身體疼痛難忍，家人檢查其身體才知傷勢不
    輕，將其送至李綜合醫院大甲分院住院治療二天。但仍顧慮己○○之病情，不願
    擴大事態，而未報警追究。同年十一月中旬，大安分駐所所長聽到轄區居民傳述
    此事，命令警員丙○○至己○○家訪談，因而查獲。
二、案經台中縣警察局大甲分局報請臺灣臺中地方法院檢察署檢察官，及己○○訴由
    該署檢察官偵查起訴。
    理  由
一、訊據被告丁○○對於右揭其持當場撿拾之木棍毆打告訴人己○○身體，致告訴人
    己○○受有頭部外傷併全身多處鈍挫傷之傷害之事實固坦承不諱，然被告甲○○
    、乙○○、丁○○對於右揭事實均矢口否認，均辯稱：告訴人己○○確實有偷取
    網內之螃蟹，並破壞捕蟹網，被告丁○○到達現場見到告訴人己○○在偷螃蟹，
    即偷偷拍照，照了四、五張，告訴人己○○並不知道被伊等照相，因為岸邊比水
    溝高，伊等未強迫告訴人己○○以雙手持飼料袋站在水溝內捕蟹網處，由被告丁○○用照相機拍攝，作為強行索賠之憑藉，而後因告訴人己○○有親戚壬○○在
    該派出所內服務，有對伊等施壓，原本伊等堅持要移送告訴人己○○，結果警員
    壬○○即說要連伊等一起送辦，壬○○警員說伊等之捕蟹網堵塞水流妨害河川罪
    欲送辦伊等，因此伊等始至民眾服務站去寫和解書，係告訴人己○○自己要和解
    ，伊等未恐嚇取財云云。惟查右揭事實，業據告訴人己○○與證人戊○○、辛○○、丙○○到庭指訴及證述綦詳在卷，並有和解書影本一份、李綜合醫院大甲分
    院出具之告訴人己○○受傷之診斷證明書一張、告訴人己○○罹患「情感性精神
    病」之重大傷病免部分負擔證明卡影本一份、告訴人己○○所有之台中縣大安鄉
    ○○○段七九地號之土地登記簿謄本一份及告訴人己○○身體受傷害之照片五張
    附卷可證。次查被告丁○○提出告訴人己○○以雙手持飼料袋站在水溝內捕蟹網
    處之照片五張附卷，欲證明告訴人己○○有偷螃蟹之行為，惟查該五張照片均係
    告訴人己○○正面以雙手持飼料袋站在水溝內捕蟹網處供人拍照之姿勢，其中三
    張告訴人己○○係正面眼望鏡頭供拍攝，另二張則係告訴人己○○正面剛好閉眼
    面對鏡頭供拍攝，此有該相片五幀在卷可稽，並非被告丁○○所辯「先偷拍照」
    應有之姿勢，且被告丁○○於本院九十一年十月八日審理時，到庭供述稱如下：
    問：打了告訴人之後，命告訴人雙手拿飼料袋，站在水溝內捕蟹網的地方，由被
        告丁○○持照相機拍攝？
    被告丁○○：沒有，是我到達現場看到告訴人在偷螃蟹，我偷照的，我照了四、
                五張，告訴人並不知道他被我照相了，因為岸邊比水溝高。
    問：你照相有聲音，為何他不知道？
    被告丁○○：因為有流水聲，他聽不到。
    問：對卷附五張相片，為何相片中告訴人看著鏡頭，明顯可見告訴人知道你在對
        他照相，有何意見？（提示）
    被告丁○○：是的，他知道我在照他。
    問：你當時照相有無用閃光燈？
    被告丁○○：有。
    是基上供述及卷附相片，二相對照，被告乙○○、丁○○、甲○○所辯解，係告
    訴人己○○正竊取螃蟹時遭偷拍之相片，顯無足採。蓋該相片所顯示之情況係告
    訴人己○○以雙手持飼料袋站在水溝內捕蟹網處正面眼望鏡頭供拍攝，並非係被
    告丁○○位於比水溝高之岸邊所拍攝，且該相片顯示有使用閃光燈，被告丁○○
    亦直承拍攝時有使用閃光燈，並供述稱告訴人己○○知道其正在對之為拍攝之動
    作，且拍攝之張數達「相同姿勢五張」之多等情以觀，茍係遭偷拍，則遭偷拍一
    張，即已警覺，告訴人己○○必然採取反抗、遮掩或逃跑之情狀，然審視該五張
    相片告訴人己○○均係以雙手持飼料袋站在水溝內捕蟹網處正面眼望鏡頭供拍攝
    ，姿勢均相同，顯與常情不符，是該五幀相片適足證告訴人己○○係受命擺姿勢
    供被告丁○○拍照，被告丁○○所辯「告訴人己○○偷螃蟹時為其拍照」云云，
    顯然不實。再查被告丁○○既知拍照存證，卻未拍攝捕蟹網被破壞及被竊螃蟹之
    照片，又違反常情不報警追究告訴人己○○之毀損、竊盜罪責，徒要求告訴人己○○家人付錢補貼損失，索賠得款二萬元又遠高捕蟹網二件之價值（被告於偵查
    中自稱價值一萬二千元；而被告丁○○於本院九十一年九月二十四日審理時，到
    庭則供述稱如下：問：漁網的價值？被告丁○○：當時我們水溝放了二、三個漁
    網，我們的尺寸是中等的，一件要三千七百元左右。），益足證被告甲○○、乙○○、丁○○係託詞告訴人己○○偷螃蟹、破壞捕蟹網而藉端毆打告訴人己○○
    ，使告訴人己○○及其家人心生畏怖，迫不得已交付二萬元以求息事寧人。又查
    告訴人己○○及其家人為求息事寧人，及擔心告訴人己○○精神病疾患會惡化，
    不願擴大事態，而未主動報警追究，係九十年十一月中旬，大安分駐所所長聽到
    轄區居民傳述此事，命令警員丙○○至告訴人己○○家訪談，因而查獲等情，亦
    據證人丙○○到庭證述明確在卷。是告訴人己○○及其家人既未主動報警追究，
    則其等顯無捏造事實之必要。此外，台中縣警察局大甲分局大安分駐所警員壬○○雖與告訴人己○○為姻親關係（即告訴人己○○之祖父係壬○○之妻之曾祖父
    ），然本案並非由其承辦，其當時僅係代理值班注意駐地安全，亦未對被告乙○○、丁○○、甲○○等人施壓等情，亦據證人壬○○到庭證述綦詳在卷，並有台
    中縣警察局大甲分局大安分駐所十五人勤務分配表及本案該分駐所受理各類案件
    紀錄表均影本各一份在卷可考，而據該紀錄表所載，本件係由警員陳鴻裕受理報
    案後，派遣備勤警員丙○○處理後經該分駐所所長杜保護核備在案。且被告乙○○、丁○○、甲○○等人所辯，壬○○警員謂其等之捕蟹網堵塞水流妨害河川罪
    欲送辦其等云云，經核亦無該所謂「捕蟹網堵塞水流妨害河川罪」規定，另被告
    乙○○、丁○○、甲○○等人亦供述稱，並無證據證明警察對其等施壓等語（見
    本院九十一年八月十三日審判筆錄），雖證人庚○○到庭證稱，在警局時其始在
    場，當時其要出去買早餐，在路上遇到，再一起至警察局，當時被告乙○○說要
    告告訴人己○○，但是壬○○說，不和解即二方均要移送，怎麼移送其不瞭解云
    云。惟經查證人庚○○既在場聽聞前開事情，然竟證稱其未聽到警員壬○○有無
    說要對被告等移送何罪嫌，僅聽到如果沒有和解，二方均要移送，顯不合常理，
    復為證人壬○○所否認，並稱證人庚○○並非雙方當事人不可能進入派出所。且
    證人戊○○亦證述稱，證人庚○○所述不實，其等協調時係在派出所內之會客室
    ，證人庚○○未在場，證人庚○○看不到、聽不到，證人庚○○為何會這樣講其
    覺得奇怪等語。另經核證人庚○○之前曾受僱於被告乙○○、甲○○之「上裕洗
    車場」，難免偏頗，是其證言顯係臨訟勾串迴護被告等之詞，委無足取，自難採
    為對被告乙○○、丁○○、甲○○等有利事實認定之證據。是綜據上述，被告乙○○、丁○○、甲○○空言否認，所辯均無非臨訟畏罪飾卸之詞，要無足採，事
    證已臻明確，被告乙○○、丁○○、甲○○三人犯行均洵堪認定。
二、核被告甲○○、乙○○、丁○○三人所為，均係犯刑法第二百七十七條第一項傷
    害及第三百四十六條第一項恐嚇取財之罪。被告甲○○、乙○○、丁○○三人間
    有犯意之聯絡，行為之分擔，均為共同正犯。被告甲○○、乙○○、丁○○三人
    所犯上開二罪間，有方法結果之牽連關係，為牽連犯，應從一重之刑法第三百四
    十六條第一項恐嚇取財罪處斷。爰審酌被告甲○○、乙○○、丁○○三人犯罪之
    動機、目的、手段、被告甲○○、乙○○、丁○○三人品行尚佳，均並無不良前
    科，此有台灣台中地方法院檢察署刑案資料查註紀錄表三份在卷可按、所生危害
    及犯罪後被告丁○○坦認傷害部分罪愆，其餘則與被告乙○○、甲○○猶飾詞狡
    賴犯行，並無悔意，且犯罪後迄今仍未與告訴人己○○達成民事和解，取得諒解
    ，犯後態度不尚佳等一切情狀，分別量處如主文所示之刑，並均諭知易科罰金之
    折算標準，以資懲儆。
據上論斷，應依刑事訴訟法第二百九十九條第一項前段、刑法第二十八條、第二百七
十七條第一項、第三百四十六條第一項、第五十五條、第四十一條第一項前段、罰金
罰鍰提高標準條例第一條前段、第二條，判決如主文。
中      華      民      國    九十一    年      十      月    二十二    日
                                        臺灣臺中地方法院刑事第四庭
                                            法  官      洪  俊  誠
右正本證明與原本無異。
如不服本判決，應於判決送達後十日內向本院提出上訴狀，上訴於臺灣高等法院臺中
分院(須附繕本)。
                                            書記官      胡  美  娟
中      華      民      國    九十一    年      十      月    二十二    日
附錄論罪科刑實體法條文：
刑法第二百七十七條第一項 (普通傷害罪)：
傷害人之身體或健康者，處三年以下有期徒刑、拘役或一千元以下罰金。
(罰金部份業經提高十倍為一萬元)
刑法第三百四十六條第一項 (單純恐嚇罪)：
意圖為自己或第三人不法之所有，以恐嚇使人將本人或第三人之物交付者，處六月以
上五年以下有期徒刑，得併科一千元以下罰金。
(罰金部份業經提高十倍為一萬元)
